臺灣屏東地方法院民事判決
111年度潮簡字第266號
原      告  陳啟聰  
訴訟代理人  王佑銘律師(法扶律師)
被      告  郭嘉華  
上列當事人間請求損害賠償(交通)事件，經刑事庭移送前來，本
院於民國111年6月21日言詞辯論終結，判決如下：
　　主  文
被告應給付原告新臺幣參拾捌萬玖仟肆佰參拾參元，及自民國11
0年4月23日起至清償日止，按年息百分之五計算之利息。
原告其餘之訴駁回。
訴訟費用由被告負擔十分之七，其餘由原告負擔。
本判決第一項得假執行。但被告如以新臺幣參拾捌萬玖仟肆佰參
拾參元為原告預供擔保後，得免為假執行。
    事實及理由
一、原告主張：
　㈠被告於民國109年6月14日13時42分許，駕駛車牌號碼0000-00
    號自用小客車(下稱A車)，沿屏東縣東港鎮大鵬灣環灣道路
    由北往南方向直行，行至該路段與南興路之無號誌交岔路口
    時，欲右轉往西進入南興路，未注意轉彎車應讓直行車先行
    ，即貿然右轉彎行駛，同向適有原告駕駛車牌號碼為000-00
    00號普通重型機車(下稱B車)，搭載訴外人即其女陳彥岑直
    行至該路口，兩車碰撞，原告、陳彥岑人車倒地，原告因而
    受有開放性左側脛腓骨骨折等傷害，被告業經本院110年度
    交簡字第617號(下稱另案)刑事判決論以過失傷害罪，處拘
    役50日，並得易科罰金確定。
　㈡原告受有損害乃醫藥費新臺幣（下同）112,489元、B車維修
    費11,900元，慰撫金150,000元，因傷需專人看護3個月，而
    有看護費180,000元(每日2,000元)、工作損失180,000元(每
    月60,000元)等，扣除已受領強制汽車責任保險給付(下稱強
    制險給付)70,333元，爰依民法第184條第1項前段、第193條
    第1項、第195條第1項前段規定為請求，並聲明：被告應給
    付原告564,056元，及自起訴狀繕本送達翌日起至清償日止
    ，按年息5%計算之利息。
二、被告則以：現無經濟能力，僅能負擔220,000元，對原告請
    求項目及金額不爭執，但原告對本事故亦有過失等語資為抗
    辯，並聲明：原告之訴駁回。
三、經查，兩造分別駕駛上開車輛於前揭時、地，因被告前述行
    為致原告受有前述傷害，被告業經另案判決確定，有診斷證
    明書、收據、估價單等件為證（交簡附民卷第7-8、10頁）
    ，並經本院調閱另案卷宗無訛，且為兩造所不爭執，堪信為
    真實。
四、得心證之理由：
　㈠原告得請求損害賠償：
　⒈按因故意或過失，不法侵害他人之權利者，負損害賠償責任
    。不法侵害他人之身體或健康者，對於被害人因此喪失或減
    少勞動能力或增加生活上之需要時，應負損害賠償責任。不
    法侵害他人之身體、健康、名譽、自由、信用、隱私、貞操
    ，或不法侵害其他人格法益而情節重大者，被害人雖非財產
    上之損害，亦得請求賠償相當之金額。民法第184條第1項前
    段、第193條第1項、第195條第1項前段已明定。再按物被毀
    損時，被害人除得依民法第196條請求賠償外，並不排除民
    法第213條至第215條之適用；依民法第196條請求賠償物被
    毀損所減少之價額，得以修復費用為估定之標準，但以必要
    者為限，例如修理材料以新品換舊品，應予折舊（最高法院
    77年度第9次民事庭會議決議㈠參照）。又按汽車行駛至交岔
    路口，轉彎車應讓直行車先行。道路交通安全規則第102條
    第1項第7款定有明文。
　⒉經查，被告上述駕駛A車右轉時，未讓原告騎乘同向直行之B
    車先行，致原告受有前揭傷害，經本院調閱另案卷宗無誤，
    且為被告所不爭執，已成立侵權行為，原告得請求損害賠償
    ，析述如下：
　⑴醫藥費、看護費、工作損失：
　　原告請求上開費用合計472,489元，有診斷證明書、收據、
    在職證明書可證（交簡附民卷第7-9頁），被告亦無質疑，
    自屬有據。
  ⑵B車維修費：
　　原告請求維修費11,900元，有估價單可佐（交簡附民卷第10
    頁），經原告陳明包含零件及工資，無從區分均以零件視之
    (潮簡卷第22頁)，則依行政院所頒固定資產耐用年數表及固
    定資產折舊率之規定，機械腳踏車之耐用年數為3年，依定
    率遞減法每年折舊1000分之536，另依營利事業所得稅查核
    準則第95條第6項規定「 固定資產提列折舊採用定率遞減法
    者，以1 年為計算單位，其使用期間未滿1 年者，按實際使
    用之月數相當於全年之比例計算之，不滿1月者，以1月計」
    ，B車乃107年4月出廠，有公路監理電子閘門查詢可參(潮簡
    卷第12頁) ，迄本件事故發生之109年6月14日，已使用2年3
    月，則零件扣除折舊後之修復費用估定為2,219元（詳如附
    表之計算式）。
  ⑶慰撫金：
    原告身體權遭侵害，已如上述，精神上受有痛苦，自得請求
    慰撫金。審諸原告為國中畢業、廚師、每月收入60,000元，
    名下有不動產；被告乃大學畢業，現自述無業，名下無財產
    等節，業據兩造陳明，並經本院調閱另案卷宗、兩造之109
    年度稅務電子閘門財產所得調件明細表屬實（潮簡卷證物袋
    ），綜以審酌原告所受精神上痛苦、被告加害態樣、兩造學
    歷、職業、資力等一切情狀，認原告請求慰撫金以100,000
    元為妥適。
  ⑷承上，原告得請求被告給付金額合計574,708元(計算式：472
    ,489元＋2,219元＋100,000元＝574,708元)。
  ㈡本件有無民法第217條之過失相抵情形：
  ⒈按損害之發生或擴大，被害人與有過失者，法院得減輕賠償
    金額或免除之，民法第217條第1項定有明文。復按此項基於
    過失相抵之責任減輕或免除，非僅視為抗辯之一種，亦可使
    請求權全部或一部為之消滅，法院對於賠償金額減至何程度
    ，抑為完全免除，雖有裁量之自由，但應斟酌雙方原因力之
    強弱與過失之輕重以定之（最高法院96年台上字第2902號判
    決意旨參照）。又按汽車行駛時，駕駛人應注意車前狀況及
    兩車並行之間隔，並隨時採取必要之安全措施。道路交通安
    全規則第94條第3項前段已明定。
  ⒉經查，被告駕駛A車在上開時、地右轉前，係行駛在原告左前
    方，且右轉時有打方向燈等節，經兩造於警詢中證述明確，
    並有道路交通事故現場圖可考(見警卷)，足見原告就被告駕
    車右轉，非無預見及應變可能，堪認原告就本件事故之發生
    ，亦存未注意車前狀況，採取必要之安全措施之過失，併以
    審酌兩造過失態樣、原因力強弱、迴避可能性等節，應認原
    告、被告就本件事故發生各負擔20% 、80%之過失。爰此，
    原告得請求給付金額經過失相抵後，應為459,766元（計算
    式：574,708元×20%=459,766元，元以下四捨五入）。
  ㈢強制險之扣除：
　  按保險人依本法規定所為之保險給付，視為被保險人損害賠
    償金額之一部分；被保險人受賠償請求時，得扣除之。強制
    汽車責任保險法第32條定有明文。查原告受領強制險給付70
    ,333元，業如前述，予以扣除後，原告得請求被告給付389,
    433元。
　㈣另原告本件請求屬無確定期限之給付，原告請求自起訴狀繕
    本送達翌日即110年4月23日（交簡附民卷第12頁）起至清償
    日止，按年息5%計算之遲延利息，核與民法第203條、第229
    條第2項、第233條第1項前段規定相符，亦應准許。
五、綜上所述，原告依上揭規定，請求被告給付如主文第1項所
    示，為有理由，應予准許；逾此範圍之請求，則屬無據，應
    予駁回。
六、本件原告勝訴部分係適用簡易程序所為被告敗訴之判決，依
    民事訴訟法第389條第1項第3款規定，應依職權宣告假執行
    ，另依同法第392條第2項規定，職權宣告被告如預供擔保，
    免為假執行。
七、本件事證已臻明確，其餘攻擊防禦方法及證據，核與判決之
    結果不生影響，爰不一一論列，併此敘明。
八、訴訟費用負擔之依據：民事訴訟法第79條。
中　　華　　民　　國　 111　　年　　7 　　月　　5　　日
                  潮州簡易庭  法　官　曾迪群
附表
-----
折舊時間           金額
第1年折舊值        11,900×0.536=6,378
第1年折舊後價值    11,900-6,378=5,522
第2年折舊值        5,522×0.536=2,960
第2年折舊後價值    5,522-2,960=2,562
第3年折舊值        2,562×0.536×(3/12)=343
第3年折舊後價值    2,562-343=2,219
以上正本係照原本作成。
如不服本判決，應於送達後20日內，向本院提出上訴狀並表明上
訴理由，如於本判決宣示後送達前提起上訴者，應於判決送達後
20 日內補提上訴理由書（須附繕本）。如委任律師提起上訴者
，應一併繳納上訴審裁判費。

中　　華　　民　　國　　111 　年　　7 　　月　　5 　　日
                                  書記官　薛雅云